【裁判字號】    98,交聲,317
【裁判日期】    980122
【裁判案由】    聲明異議
【裁判全文】
臺灣臺中地方法院交通事件裁定     98年度交聲字第317號
原處分機關  交通部公路總局臺中區監理所
異  議  人
即受處分人  甲○○
上列異議人因違反道路交通管理處罰條例案件，對於交通部公路
總局臺中區監理所於民國97年12月22日所為之裁決（中監違字第
裁60-GEO116012號），聲明異議，本院裁定如下：
    主    文
異議駁回。
    理    由
一、原處分機關略以：異議人即受處分人（下稱受處分人）甲○
    ○所有之車牌號碼6R-3337 號自用小客車，於97年9 月27日
    0 時11分許，行經臺中市○○路橋（北屯路口）處，因「汽
    車所有人提供駕駛人（汽車）在公路有競駛行為」違規，為
    臺中市警察局第五分局以其有違反道路交通管理處罰條例第
    43 條 第4 項規定之行為，掣開中市警交字第GEO116012 號
    舉發通知單逕行舉發，並經原處分機關交通部公路總局臺中
    區○○○○道路交通管理處罰條例第43條第4 項、第65條第
    2 款、第85條第2 項、違反道路交通管理事件統一裁罰基準
    及處理細則第43條、第44條之規定，以中監違字第裁60-GEO
    116012號裁決書裁處吊扣該車輛牌照3 個月，於法並無不合
    等語。
二、受處分人異議意旨略以：伊於97年10月24日購買9930-HW （
    原車號6R-3337） 自小客車，並辦理為過戶手續，然該系爭
    車輛於所有權移轉前，違規尚未吊扣牌照，伊在不知情之狀
    況下購入，而當時在監理站辦理過戶亦未顯示有任何扣牌訊
    息，故完成驗車領牌及完成過戶手續。在正常作業下，監理
    站人員及辦理過戶的重重把關下，都未及時告知伊，事後才
    把問題丟出來，而道路交通管理處罰條例第85條第2 項規定
    ，應係在雙方都知悉及提醒下才能合法去執行，而監理機關
    承辦人員未及時告知，不用為其業務過失或未及時查明負責
    嗎？而伊的權利受到損害誰應負責？誠請法官顧及司法程序
    及公平正義，爰依法聲明異議云云。
三、按受處分人，不服第8 條主管機關所為之處罰，得於接到裁
    決書之翌日起20日內，向管轄地方法院聲明異議；依道路交
    通管理處罰條例第87條規定向管轄法院聲明異議之期間，自
    裁決送達之翌日起算，並得依法扣除在途期間及聲請回復原
    狀；另道路交通案件處理辦法第12條規定交通案件聲明異議
    之在途期間，如當事人非居住於處罰機關所在地之鄉、鎮、
    市（包括縣轄市、省轄市及院轄市），但居住於受理聲明異
    議案件之法院之管轄區域者，依「法院訴訟當事人在途期間
    標準」第2 條第1 款中之「地方法院在途期間」欄所載日數
    ，扣除在途期間，道路交通管理處罰條例第87條第1 項、道
    路交通案件處理辦法第12條、及法院訴訟當事人在途期間標
    準第4 條第1 項第2 款，分別定有明文。查本件受處分人之
    住所地在「臺中縣大里市」，與原處分機關即交通部公路總
    局臺中區監理所之所在地「臺中縣大肚鄉」，並非同一鄉、
    鎮、市，但受處分人居住地在本院轄區，依規定自應扣除在
    途期間3 日。茲原處分機關係於97年12月22日開立裁決書，
    而受處分人收受裁決書之日期為97年12月22日，有送達證書
    1 紙在卷足憑。依前開規定，自其收到裁決書之翌日起算20
    日，並扣除在途期間3 日，受處分人至遲應於98年1 月14日
    前聲明異議，而受處分人係於98年1 月13日具狀聲明異議，
    未逾法定聲明異議期間，亦有交通部公路總局臺中區監理所
    總收文章在卷可按。從而，受處分人之聲明異議，程序上尚
    未逾聲明異議期間，合先敘明。
四、按「汽車駕駛人，駕駛汽車有下列情形之一者，處新臺幣六
    千元以上二萬四千元以下罰鍰，並當場禁止其駕駛：一、在
    道路上蛇行，或以其他危險方式駕車。二、行車速度，超過
    規定之最高時速六十公里以上。三、拆除消音器，或以其他
    方式造成噪音。」；「汽車駕駛人有第一項第一款、第二款
    或前項行為者，並吊扣該汽車牌照三個月；經受吊扣牌照之
    汽車再次提供為違反第一項第一款或前項行為者，沒入該汽
    車。」，道路交通管理處罰條例第43條第1 項、第4 項分別
    定有明文。另同條例第85條第2 項規定：「本條例之處罰，
    其為吊扣或吊銷車輛牌照者，不因處分後該車輛所有權移轉
    、質押、租賃他人或租賃關係終止而免於執行」，其規範目
    的乃在於防杜原汽車所有人於車輛違規後，以移轉所有權、
    質押、租賃他人等方式脫免罰責；如汽車所有人於處分作成
    後，始以移轉所有權等方式，冀圖規避吊扣、吊銷車輛牌照
    之行政處罰，即應受前揭條文之約制，而使該處分效力及於
    繼受取得汽車所有權之人。此於處分作成前原汽車所有人即
    已先行移轉所有權之情形，為防止原汽車所有人於車輛違規
    後，脫免吊扣、吊銷牌照之罰責，自應作相同之解釋，始符
    該條文之立法目的。析而言之，道路交通管理處罰條例關於
    吊銷、吊扣車輛牌照之處分效果，乃附隨於車輛本身而為，
    亦即此項處分係認車不認人，不問車輛所有人是否違規行為
    之應歸責人，皆為處分之對象，因此，違規行為後，不論車
    輛所有權如何變動，均無礙對該違規車輛為吊扣、吊銷汽車
    牌照之行政處罰，方得落實管制車輛使用之處罰意旨，故縱
    無交通管理處罰條例第85條第2 項之規定，亦應為相同之法
    理解釋。又此項處罰事涉公益，其落實自應較私法上交易秩
    序之保護為優先，且有關交通違規行為之舉發、裁決等法定
    程序亦需耗費一定之時間，自不得以車輛過戶時尚未為違規
    行為之列管註記對抗吊扣、吊銷汽車牌照之處罰（臺灣高等
    法院臺中分院96年度交抗字第354 號裁定意旨參照）。
五、經查：受處分人所有之車牌號碼6R-3337 號自用小客車，於
    97年9 月27日凌晨0 時11分許，在臺中市○○路橋（北屯路
    口），因「汽車所有人提供駕駛人（汽車）在公路有競駛」
    行為，有中市警交字第GEO116012 號舉發違反道路交通管理
    事件通知單乙紙在卷可稽，是該自用小客車有上開違規事實
    應堪認定。而本件系爭車輛於違規後之97年10月24日始變更
    登記為受處分人所有，固有汽車車籍查詢、汽車車主歷史查
    詢在卷可憑，然依前揭法條說明所示，受處分人異議所指之
    事由，尚不足以對抗吊扣、吊銷車輛牌照之處罰，受處分人
    既為系爭車輛之買受人，且對該車輛有事實上之支配處分權
    能，依前述規定立法意旨，自應負有繳交牌照予公路監理機
    關吊扣3 個月之義務。是原處分機關以受處分人係違規車輛
    之所有權人，而援引道路交通管理處罰條例第43條第4 項規
    定，裁罰受處分人吊扣汽車牌照3 個月，於法殊無違誤。至
    於受處分人若因此權益受損，則應依循民事訴訟途徑，對其
    前手車主請求損害賠償以資救濟，非可據此排除前揭行政處
    分之執行效力。準此，本件異議尚無理由，自應予以駁回。
六、據上論斷，應依道路交通管理處罰條例第87條第2 項，道路
    交通案件處理辦法第19條，裁定如主文。
中    華    民    國    98    年    1     月    22    日
                    交通法庭    法  官  蔡美華
上正本證明與原本無異。
如不服本裁定，應於送達後5日內，向本院提出抗告狀。
                                書記官  張皇清
中    華    民    國    98    年    1     月    22    日


司法院資訊處製作；財團法人民間司法改革基金會備份。
